【裁判字號】    96,訴,1205
【裁判日期】    950524
【裁判案由】    偽造文書
【裁判全文】
臺灣高雄地方法院刑事判決              96年度訴字第1205號
公  訴  人  臺灣高雄地方法院檢察署檢察官
被      告  乙○○
                      2樓
                    （現另案在臺灣高雄監獄執行中）
上列被告因偽造文書案件，經檢察官聲請簡易判決處刑（95年度
偵字第20093 號），本院認不應以簡易判決處刑，改依通常程序
判決如下：
    主  文
乙○○偽造署押，足以生損害於公眾及他人，累犯，處有期徒刑
參月，如易科罰金，以銀元參佰元即新臺幣玖佰元折算壹日。如
附表所示偽造之「甲○○」署名拾伍枚及偽造之指印參拾玖枚，
均沒收之。
    事  實
一、乙○○前因違反毒品危害防制條例案件，於民國90年5 月17
    日經臺灣高等法院高雄分院以90年度上訴字第67號判決判處
    應執行有期徒刑1 年5 月，因未上訴而確定；又因施用毒品
    犯行，經本院以90年度訴字第3122號判決判處有期徒刑10月
    確定，上開各罪刑接續執行，於92年12月2 日縮短刑期假釋
    出監，於93年5 月31日假釋期滿未經撤銷，以已執行完畢論
    。詎不知警惕，於95年1 月25日晚上9 時許，駕駛失竊之車
    牌號碼VP-1461 號自用小貨車，行經高雄市○○區○○路與
    高速公路口，為警攔檢盤查後，因另有毒品案件通緝中，為
    掩飾通緝犯身分及逃避竊盜刑責，竟向承辦員警、檢察官表
    明其為「甲○○」而冒名應訊，並基於偽造署押之犯意，未
    經甲○○同意，先後於如附表所示時間，各在高雄市政府警
    察局保安警察大隊黎明中隊、高雄市苓雅區○○○路與高速
    公路口、臺灣高雄地方法院檢察署等處，分別於如附表所示
    文件上偽造如附表所示「甲○○」名義之署名、按捺指印，
    足生損害於甲○○本人及司法機關偵審對象之正確性。嗣於
    95 年4月3 日，在本院94年度簡上字第938 號竊盜案件審理
    中，甲○○在偽造署押犯罪未被發覺之前，經法院訊問後，
    同時向有偵查權限之公訴蒞庭檢察官坦承另犯竊盜案件，且
    係冒用甲○○名義應訊，不逃避接受裁判而查悉上情。
二、案經高雄市政府警察局移送臺灣高雄地方法院檢察署檢察官
    偵查並聲請簡易判決處刑，本院改依通常程序審理。
    理  由
一、證據能力部分：
    本判決所引用之證據資料（詳後引證據），其中傳聞證據部
    分，縱無刑事訴訟法第159 條之1 至第159 條之4 或其他規
    定之傳聞證據例外情形，亦因被告、檢察官或同意可作為證
    據使用，或未聲明異議，依刑事訴訟法第159 條之5 第1項
    、第2 項之規定，本院審酌該證據作成之情況，認為適當，
    應得為證據。
二、上開犯罪事實，業據被告乙○○於本院審理中坦承不諱，並
    有如附表所示文件附卷可稽（參本院卷第37至39頁、95年度
    訴偵字第44號偵查卷及所附警卷），因被告自白核與事實相
    符，是本件事證明確，被告犯行堪以認定。
三、按行為後法律有變更者，適用行為時之法律。但行為後之法
    律有利於行為人者，適用最有利於行為人之法律，刑法第2
    條第1 項定有明文。查被告於前開行為後，刑法相關規定業
    經總統於94年2 月2 日修正公佈，並自95年7 月1 日施行。
    職是，本件自應就被告行為前、後相關法律有修正者，依前
    揭規定加以比較適用。茲說明如下：
（一）刑法分則編各罪所定罰金之貨幣單位原為銀元，且依修正
      前刑法第33條第5 款規定，罰金刑為1 銀元以上，而有關
      罰金倍數之調整及銀元與新台幣之折算標準，則定有「罰
      金罰鍰提高標準條例」及「現行法規所定貨幣單位折算新
      台幣條例」，除罰金以1 銀元折算3 元新台幣外，並將72
      年6 月26日以前修正之刑法部分條文罰金數額提高2 至10
      倍，其後修正者則不再提高倍數；嗣修正後刑法第33條第
      5 款則將罰金刑提高為新台幣1 千元以上，並以百元計算
      之，且因刑法第33條第5 款所定罰金貨幣單位既已改為新
      台幣，刑法分則編各罪所定罰金之貨幣單位亦應配合修正
      為新台幣，且考量刑法修正施行後，不再適用「現行法規
      所定貨幣單位折算新台幣條例」，為使刑法分則編各罪所
      定罰金之最高數額與刑法修正前趨於一致，爰增訂刑法施
      行法第1 條之1 規定，將刑法分則編各罪所定罰金之貨幣
      單位均改為新台幣，並將72年6 月26日以前修正之刑法部
      分條文罰金數額提高為30倍，其後修正者則提高為3 倍。
      是以刑法分則編各罪所定罰金刑之最高數額，於上開規定
      修正後仍屬一致，並無不同；但其罰金刑之最低數額，修
      正前1 銀元以上之規定，經配合修正前罰金罰鍰提高標準
      條例第2 條（現已刪除）規定，就其原定數額提高為10倍
      ，再經折算，即為新台幣30元，因修正後已提高為新台幣
      1 千元以上，因修正後規定並非較有利於被告，自應適用
      修正前之規定。
（二）又被告於本件犯罪時之刑法第41條第1 項前段規定：「犯
      最重本刑為5 年以下有期徒刑以下之刑之罪，而受6 個月
      以下有期徒刑或拘役之宣告，因身體、教育、職業、家庭
      之關係或其他正當事由，執行顯有困難者，得以1 元以上
      3 元以下折算1 日，易科罰金。」，及依前述現行法規所
      定貨幣單位折算新臺幣條例第2 條規定，現行法規所定金
      額之貨幣為圓、銀元或元者，以新臺幣元之3倍 計算，及
      依修正前罰金罰鍰提高標準條例第2 條前段（現已刪除）
      規定，依刑法第41條易科罰金者，就其原定數額提高為10
      0 倍折算1 日，故被告行為時之易科罰金折算標準，得以
      銀元100 元以上300 元以下折算1 日，經折算為新臺幣後
      ，應以新臺幣300 元以上900 元以下折算1 日。惟95年7
      月1 日修正公佈施行之刑法第41條第1 項前段則規定：「
      犯最重本刑為5 年以下有期徒刑以下之刑之罪，而受6個
      月以下有期徒刑或拘役之宣告者，得以新臺幣1,000 元、
      2,000 元或3,000 元折算1 日，易科罰金。」比較修正前
      後之易科罰金折算標準，因95年7 月1 日修正公佈施行後
      之規定，並非較有利於受刑人，則應依刑法第2 條第1 項
      前段，適用修正前刑法第41條第1 項前段規定，定其折算
      標準。本件應依修正前刑法第41條第1 項前段、現行法規
      所定貨幣單位折算新臺幣條例第2 條規定，諭知易科罰金
      之折算標準。
（三）修正前刑法關於自首之規定為「減輕其刑」，修正後刑法
      規定「得減輕其刑」，因適用修正前刑法規定，必減輕其
      刑，對於被告較為有利。
（四）本件經依前述各規定合併比較之結果，爰認修正後刑法之
      相關規定對於被告均非有利，故應依行為時之修正前刑法
      作為本件被告論罪科刑之依據。被告前因違反毒品危害防
      制條例案件，於90年5 月17日經臺灣高等法院高雄分院以
      90年度上訴字第67號判決判處應執行有期徒刑1 年5 月，
      因未上訴而確定，又因施用毒品犯行，經本院以90年度訴
      字第3122號判決判處有期徒刑10月確定，上開各罪刑接續
      執行，於92年12月2 日縮短刑期假釋出監，於93年5 月31
      日假釋期滿未經撤銷，以已執行完畢論等情，有臺灣高等
      法院被告前案紀錄表在卷可稽。茲被告於5 年以內再故意
      犯本件有期徒刑以上之罪，不論依修正前之刑法第47條，
      或修正後之刑法第47條第1 項之規定，均構成累犯，對被
      告而言並無有利或不利之情形，自不生新舊法比較之問題
      ，應逕依現行刑法第47條第1 項規定，論以累犯，並加重
      其刑。
四、被告於如附表所示文件欄位上，偽造「甲○○」署名，並按
    捺指印畫押，因指印同代表被冒用者姓名，效用與署名無異
    ，且其署名與捺印係出於同一偽造署押之犯意，是被告所按
    指印雖為自己所有，亦屬同一偽造署押之犯行。核被告所為
    ，係犯刑法第217 條第1 項之偽造署押罪。被告多次偽造甲
    ○○簽名及指印之舉動，係利用同一機會，在同一時段，就
    同一犯罪事實，本於單一犯意接續進行，以實現一犯罪構成
    要件，屬接續犯，為實質一罪。聲請簡易判決處刑之事實欄
    內，雖未敘及如附表編號10所示時間，被告在高雄市政府警
    察局保安警察大隊，偽以甲○○名義在指紋卡片上按捺如附
    表編號10所示指印，足生損害於甲○○本人及司法機關偵審
    對象之正確性之犯行，然此部分事實與前揭聲請簡易判決處
    刑之偽造署押犯罪事實，具有實質上一罪之關係，應為起訴
    效力所及，本院自應併予審理，附此敘明。被告前因違反毒
    品危害防制條例案件，於90年5 月17日經臺灣高等法院高雄
    分院以90年度上訴字第67號判決判處應執行有期徒刑1 年5
    月，因未上訴而確定，又因施用毒品犯行，經本院以90 年
    度訴字第3122號判決判處有期徒刑10月確定，上開2 罪刑接
    續執行，於92年12月2 日縮短刑期假釋出監，於93年5 月31
    日假釋期滿未經撤銷，以已執行完畢論等情，有前開前案紀
    錄表可參，其於前案有期徒刑執行完畢後5 年內，故意再犯
    本件有期徒刑以上之罪，為累犯，應依刑法第47條第1 項規
    定，加重其刑。被告於95年4 月3 日，在本院94年度簡上字
    第938 號竊盜案件審理中，於本案在偽造署押犯罪未被發覺
    之前（內政部警政署刑事警察局於95年6 月間，經電腦比對
    確認甲○○犯罪嫌疑人指紋卡，發現與乙○○役男指紋卡指
    紋相同，疑有冒名之嫌，始於95年6 月12日發函高雄市政府
    警察局保安警察大隊依法查處。嗣於95年6 月20日，高雄市
    政府警察局保安警察大隊員警，始在高雄監獄就被告本件犯
    行詢問被告），經法院訊問後，同時向有偵查權限之公訴蒞
    庭檢察官坦承另犯竊盜案件，且係冒用甲○○名義應訊，不
    逃避接受裁判，有，高雄市政府警察局95年6 月20日詢問筆
    錄及本院94年度簡上字第938 號案件95年4 月3 日準備程序
    筆錄在卷可證，堪認合乎自首之要件，應依修正前刑法第62
    條前段之規定，減輕其刑，並依法先加後減。爰審酌被告為
    逃避竊盜犯行，冒用甲○○名義接受警察、檢察官偵訊，陷
    被冒名之甲○○因此遭受無謂追訴之危險，並嚴重影響司法
    機關偵查犯罪之正確性，惡性非輕；惟考量被告犯後坦承犯
    行，態度尚佳等一切情狀，量處如主文所示之刑，並依修正
    前刑法第41條第1 項前段規定，諭知易科罰金之折算標準。
    如附表所示文件各欄位上偽造之「甲○○」署押54枚（含簽
    名15枚及指印39枚），爰依刑法第219 條之規定，不問屬於
    犯人與否，宣告沒收之。
五、檢察官聲請簡易判決處刑意旨另以：被告在如附表編號6 、
    7 所示文件及欄位上之署押，藉此表示「甲○○」本人收受
    之意，旋即將上開私文書交予承辦員警收受，因認被告此部
    分涉有犯刑法第216 條、第210 條之行使偽造私文書罪嫌等
    語。然查，被告在如附表編號6 、7 所示文件及欄位上之署
    押，性質上僅屬居於受通知者之地位而為簽署，本身尚不能
    表示係有製作何種文書之意思，及曾為何項之意思表示，此
    與交通違規人在警員製作之舉發交通違規事件通知單上之「
    收受通知聯者簽章」欄內偽簽他人姓名，具有表示收到該通
    知單之意，情形並非相同，自難認應成立刑法第210 條之偽
    造私文書罪，而僅能論以同法第217 條之偽造署押罪，（最
    高法院91年度臺非字第295 號判決意旨可資參照）。檢察官
    認被告此部分尚構成偽造文書罪嫌，即有未洽。此外，復查
    無其他證據證明被告確有檢察官所指此部分之犯行原應為無
    罪判決之諭知，惟檢察官聲請簡易判決處刑意旨認此部分與
    前揭論罪科刑部分，具有實質上一罪關係，爰不另為無罪之
    諭知。
據上論斷，依刑事訴訟法第452 條、第299 條第1 項前段，刑法
第2 條第1 項前段、第217 條第1 項、第219 條、第47條第1 項
，修正前刑法第41條第1 項前段、第62條前段，廢止前罰金罰鍰
提高標準條例第2 條，現行法規所定貨幣單位折算新臺幣條例第
2 條，判決如主文。
本案經檢察官丙○○到庭執行職務。
如不服本判決，應於收受送達後10日內向本院提出上訴書狀。
中    華    民    國    95    年    5     月    24    日
                  刑事第十三庭    審判長法  官  方百正
                                        法  官  方錦源
                                        法  官  戴韻玲
以上正本證明與原本無異。
中    華    民    國    95    年    5     月    24    日
                                        書記官  李春慧
附錄本案論罪科刑法條：
刑法第217條
偽造印章、印文或署押，足以生損害於公眾或他人者，處3 年以
下有期徒刑。
盜用印章、印文或署押，足以生損害於公眾或他人者，亦同。
附表：
 ┌──┬────┬───────┬──────────┬─────┬────────┐
 │編號│時    間│文         件 │欄                位│偽造署名  │偽造指紋捺印    │
 ├──┼────┼───────┼──────────┼─────┼────────┤
 │ 1  │95年1 月│高雄市政府警察│(1)結果欄之受執行人簽│ 1        │1 枚            │
 │    │25日晚上│局保安警察大隊│  名捺印            │          │                │
 │    │9 時許  │黎明中隊扣押筆├──────────┼─────┼────────┤
 │    │        │錄            │(2)受執行人          │ 1        │4 枚（含騎縫印）│
 ├──┼────┼───────┼──────────┼─────┼────────┤
 │ 2  │同上    │高雄市政府警察│所有人/ 持有人/ 保管│ 2        │2 枚            │
 │    │        │局保安警察大隊│人                  │          │                │
 │    │        │黎明中隊扣押物│                    │          │                │
 │    │        │品目錄表      │                    │          │                │
 ├──┼────┼───────┼──────────┼─────┼────────┤
 │ 3  │同上    │查獲現場照片  │嫌疑（涉案）人簽名  │ 1        │1 枚            │
 ├──┼────┼───────┼──────────┼─────┼────────┤
 │ 4  │同上    │口卡片影本及口│口卡片副頁空白處    │ 1        │1 枚            │
 │    │        │卡片副頁      │                    │          │                │
 ├──┼────┼───────┼──────────┼─────┼────────┤
 │ 5  │同上    │高雄市政府警察│備註                │ 1        │1 枚            │
 │    │        │局保安大隊解送│                    │          │                │
 │    │        │嫌疑人健康狀況│                    │          │                │
 │    │        │調查表        │                    │          │                │
 ├──┼────┼───────┼──────────┼─────┼────────┤
 │ 6  │同上    │高雄市政府警察│被通知人簽名捺印    │ 1        │1 枚            │
 │    │        │局保安警察大隊│                    │          │                │
 │    │        │通知          │                    │          │                │
 ├──┼────┼───────┼──────────┼─────┼────────┤
 │ 7  │同上    │權利告知書    │(1)被告知人          │ 1        │1 枚            │
 │    ├────┤              ├──────────┼─────┼────────┤
 │    │95年1 月│              │(2)夜間詢問簽名      │ 1        │1 枚            │
 │    │25日晚上│              ├──────────┼─────┼────────┤
 │    │11時20分│              │(3)辯護律師          │ 無       │1 枚            │
 │    │許      │              ├──────────┼─────┼────────┤
 │    │        │              │(4)家屬              │ 無       │1 枚            │
 ├──┼────┼───────┼──────────┼─────┼────────┤
 │ 8  │95年1 月│詢問筆錄      │(1)應告知事項被詢問人│ 1        │1 枚            │
 │    │25日晚上│              ├──────────┼─────┼────────┤
 │    │11時20分│              │(2)簽名              │ 2        │2 枚            │
 │    │許      │              ├──────────┼─────┼────────┤
 │    │        │              │(3)受詢問人          │ 1        │6 枚（含騎縫印）│
 ├──┼────┼───────┼──────────┼─────┼────────┤
 │ 9  │95年1 月│訊問筆錄      │受訊問人            │ 1        │無              │
 │    │26日上午│              │                    │          │                │
 │    │9 時許  │              │                    │          │                │
 ├──┼────┼───────┼──────────┼─────┼────────┤
 │10  │95年1 月│指紋卡片      │左右手各手指欄位    │無        │15枚（含掌紋，左│
 │    │26日上午│              │                    │          │右手只平面圖，應│
 │    │3時37分 │              │                    │          │各視為1署押）   │
 └──┴────┴───────┴──────────┴─────┴────────┘


司法院資訊處製作；財團法人民間司法改革基金會備份。
